臺灣新竹地方法院刑事判決　　　　　　　　99年度訴字第69號
公　訴　人　臺灣新竹地方法院檢察署檢察官
被　　　告　林明順
　　　　　　洪金寶
　　　　　　潘尚書
上列被告因恐嚇案件，經檢察官提起公訴（98年度偵字第6618號
），本院判決如下︰
    主  文
林明順共同犯強制罪，累犯，處有期徒刑肆月，如易科罰金，以
新臺幣壹仟元折算壹日。
洪金寶共同犯強制罪，累犯，處有期徒刑月，如易科罰金，以
新臺幣壹仟元折算壹日。
潘尚書共同犯強制罪，處有期徒刑月，如易科罰金，以新臺幣
壹仟元折算壹日。
    事  實
一、林明順前於(1)民國93年間因傷害案件，經臺灣桃園地方法院
    於93年12月23日以93年度壢簡字第1535號判決判處有期徒刑
    3月確定，於94年3月22日易科罰金執行完畢；(2)於96年間因
    妨害性自主等罪，經臺灣臺北地方法院於96年12月10日以96
    年度訴字第1229號判決判處有期徒刑1 年6 月，減為有期徒
    刑9 月確定，於97年12月13日執行完畢。洪金寶前於(1)96年
    間因妨害性自主案件，經臺灣桃園地方法院於96年1 月8 日
    以95年度訴字第1621號判決判處有期徒刑2 月確定；(2)於96
    年間因詐欺等罪，經臺灣板橋地方法院於96年7 月12日以96
    年度簡字第1702號判決處有期徒刑3 月確定，復經該院於96
    年7 月12日以96年度聲減字第6937號裁定減為有期徒刑1 月
    15日確定。上開(1)罪，經臺灣桃園地方法院於97年9 月8 日
    以97年度聲減字第882 號裁定減為有期徒刑1 月，與上開(2)
    罪，合併定應執行有期徒刑2 月，於98年6 月27日執行完畢
    。
二、緣黃湘桂於98年7 月間因所經營之「菁彩美容美體SPA 舒療
    會館」須資金週轉，而向林明順借款。黃湘桂於借得款項後
    ，陸續清償，迄98年8 月15日止仍積欠林明順新臺幣（下同
    ）10萬元。林明順於98年8 月15日某時，邀洪金寶及潘尚書
    ，由洪金寶駕車搭載林明順、潘尚書，共同前往黃湘桂所經
    營位於新竹縣湖口鄉○○路25號1 樓之「菁彩美容美體SPA
    舒療會館」索討債務。林明順等3 人於同年月日17時許抵達
    上址，即進入店內要求黃湘桂清償債務並敲擊吧台桌面，黃
    湘桂鑑於所經營之店面鐵捲門尚未放下，與外面僅以玻璃門
    相隔，恐驚擾鄰人，而要林明順3 人隨其進入辦公室內商討
    。林明順3 人隨同黃湘桂進入辦公室後，黃湘桂向林明順要
    求緩期清償，因林明順不同意，致協商無結果，林明順為迫
    使黃湘桂儘速還錢，與洪金寶、潘尚書竟基於妨害黃湘桂行
    使權利之犯意聯絡，由林明順指示洪金寶、潘尚書2 人將放
    置在辦公室架上客人所有、由黃湘桂保管之保養品搬上車，
    以質押借款。黃湘桂為阻止渠等將客人放置在店內保養品搬
    走，以雙手阻擋，卻遭潘尚書以手將之揮離，黃湘桂復於林
    明順3 人強行將辦公室內6 袋保養品自辦公室搬離時，以其
    身軀擋住門口不讓林明順3 人離去，仍遭潘尚書以手將其推
    開，林明順3 人即以此強暴方式，將放置在辦公室內6 袋保
    養品搬上洪金寶所駕駛自用小客車內後離去，妨害黃湘桂管
    領6 袋保養品之權利。嗣經黃湘桂報警處理，而循線查獲上
    情，並起獲遭林明順3 人強行帶走之6 袋保養品。
三、案經黃湘桂訴由新竹縣政府警察局竹北分局報告臺灣新竹地
    方法院檢察署檢察官偵查起訴。。
    理  由
壹、程序事項：
    按被告以外之人於審判外之言詞或書面陳述，除法律有規定
    者外，不得作為證據；又被告以外之人於審判外之陳述，雖
    不符合同法第159條之1至第159條之4之規定，但經當事人於
    審判程序同意作為證據，法院審酌該言詞陳述或書面陳述作
    成時之情況，認為適當者，亦得為證據。當事人、代理人或
    辯護人於法院調查證據時，知有第159條第1項不得為證據之
    情形，而未於言詞辯論終結前聲明異議者，視為有前項之同
    意，刑事訴訟法第159條第1項及第159條之5分別定有明文。
    經查，本判決下列所引用之被告以外之人於審判外之陳述，
    屬傳聞證據部分，檢察官、被告3 人於本院準備、審理程序
    中均表示沒有意見，且迄於言詞辯論終結前亦未聲明異議。
    本院審酌上開證據資料製作時之情況，尚無違法不當及證明
    力明顯過低之瑕疵，亦認為以之作為證據應屬適當，故揆諸
    前開規定，爰依刑事訴訟法第159 條之5 規定，認前揭證據
    資料均有證據能力。另卷附照片，係使用科學儀器客觀紀錄
    物體現象，其性質非屬供述證據，自無傳聞排除之問題，具
    有證據能力。
貳、實體部分：
一、訊據被告林明順、洪金寶、潘尚書，均矢口否認有何強制罪
    犯行。被告林明順辯稱：當日是告訴人黃湘桂請伊過去，告
    訴人向伊表示她有向她舅舅借到錢，所以請伊去，伊去的時
    候也是告訴人請伊進去辦公室的，保養品也是告訴人願意讓
    伊帶走等語；被告洪金寶辯稱：伊並沒有向告訴人所述有強
    迫告訴人之情事等語；被告潘尚書辯稱：我們進去的時後先
    在櫃檯那邊，告訴人跟伊老闆講沒有幾分鐘，就叫我們進去
    她的辦公室，說等一下有客人來，怕太難看，講一講後，就
    跟伊老闆說她舅舅借她的錢要再過幾天，並表示拿架子上保
    養品5 、6 袋給伊老闆，讓我們拿到車上。後來伊向他們借
    廁所才知道他們員工有在後面為客人做SPA ，並不是像他們
    員工所說的我們有強行逼她，限制她的行動，伊也沒有做勢
    毆打她等語。經查：
    (一)告訴人黃湘桂於98年7 月間因所經營之「菁彩美容美體SP
      A 舒療會館」須資金週轉，而向被告林明順借款。告訴人
      於借得款項後，陸續清償，迄98年8 月15日止仍積欠被告
      林明順10萬元。被告林明順為索討告訴人積欠之前開債務
      ，於98年8 月15日某時，邀同被告洪金寶、潘尚書，由被
      告洪金寶駕車搭載被告林明順、潘尚書，共同前往告訴人
      經營位於新竹縣湖口鄉○○路25號1 樓「菁彩美容美體SP
      A 舒療會館」，於同年月日17時許進入店內要求告訴人清
      償欠款。被告3 人離去時，搬走告訴人放置在店內客戶寄
      放之6 紙袋保養品之事實，業據告訴人於警詢中指訴（見
      偵查卷第5 、6 頁）、於偵查中證述（見偵查卷第58頁）
      、於本院審理時證述（見本院99訴69號卷第108 頁）在卷
      ，並有告訴人簽發借款金額12萬元收據1 紙（見偵查卷第
      36頁）、告訴人簽發發票日為98年7 月6 日、票號：2407
      52、面額12萬元本票1 紙（見偵查卷第38頁）、6 袋保養
      品之照片（見偵查卷第45頁）、贓物認領保管單1紙（見
      偵查卷第40頁）在卷可按，復為被告3 人所不爭執。
    (二)告訴人黃湘桂
      1.於警詢中指述：被告3 人於98年8 月15日17時左右到伊
        店裡向伊要錢。伊向對方表示，目前沒有錢清償，可不
        可以讓伊緩衝一下時間，再分期攤還，不要再加利息，
        對方不肯答應，並強行帶走保養品，且限伊星期一（即
        17日）準備10萬元本金，才會將那些產品歸還給伊等語
        （見偵查卷第5 ─6 頁、第11頁）。
      2.於偵查中證述：被告3 人於98年8 月15日都有進入店內
        ，當時伊在辦公室，他們進入辦公室後，被告林明順、
        潘尚書開口向伊要錢，伊說要暫緩時間，被告林明順說
        如果不還錢的話要將店內的保養品、儀器搬走。被告林
        明順口氣是兇的，被告潘尚書也有一直幫腔，說要搬東
        西，後來他們搬保養品，他們搬完貨後，跟伊說等伊到
        禮拜一等語（見偵查卷第58─59頁）。
      3.於本院審理時證述：被告林明順於98年8 月15日有先打
        電話到店裡，電話中有提到要來店裡，伊就打電話告訴
        蕭為峰。被告3 人於同日下午5 時左右進入伊所開設之
        「菁彩美容美體SPA 舒療會館」，跟伊說如果伊錢繳不
        出來，要伊一次還清，當時店外鐵捲門沒有拉下來，只
        剩下玻璃門，沒有隔音效果，很吵雜，且被告林明順在
        吧台時，就已經敲桌子，左右鄰居都看的到，所以伊就
        說有什麼事去辦公室談，伊就先走進去辦公室，被告3
        人跟著走進來，被告林明順坐在伊對面，被告洪金寶、
        潘尚書站在被告林明順兩側。被告潘尚書進來沒有多久
        ，就出去上廁所，進來時，聽到伊與被告林明順很大聲
        在爭執，因為被告林明順說沒有必要等那麼久，他們公
        司已經等的不耐煩，被告潘尚書就把辦公室的門帶上。
        被告潘尚書看到伊跟被告林明順口氣快要吵起來，就對
        伊兇說『妳是在兇什麼（台語）』『妳有無要處理（台
        語）』，他們在辦公室內口氣很不友善，有作勢要打人
        ，印象當中有拍桌子很大聲，伊與被告潘尚書有起口角
        ，他身上有刺青。後來被告林明順告訴被告洪金寶、潘
        尚書要將店內產品都搬走，伊說不可能，如果要搬的話
        要請警察過來處理，他們還說伊站不住腳，還說伊欠人
        家的錢要處理，伊說要處理要給伊時間，不能把東西搬
        走。後來被告林明順叫被告洪金寶、潘尚書搬伊座位右
        方產品架上保養品，被告潘尚書搬第一袋產品時，伊有
        用手去擋、被告潘尚書叉腰問伊『妳是兇什麼（台語）
        』，又提到『錢還出來，東西就還妳（台語）』，伊就
        說那是客戶的東西，不可以拿走，伊有用手擋住，被告
        潘尚書1 隻手就揮過來，伊看到刺青就害怕，伊就退縮
        ，被告他們要把產品搬出辦公室的時候，伊有站在辦公
        室的門擋住他們出去，被告潘尚書把伊推開，被告3 人
        將產品搬走，是要質押，目的是希望伊還錢等語（見本
        院99訴69號卷第108 ─111 頁、第113 頁、第125 ─
        128 頁）。
    (三)核與證人蕭為峰
      1.於偵查中證述：哪一天伊忘記了，時間是在下午，伊要
        去店裡，伊看到1 部黑色車，其中有3 個人下車進入店
        裡，伊有打電話進去，問告訴人有沒有事，有事的話要
        報警。最後伊看到2 個人提很多紙袋拿到車子的後車廂
        ，就在打電話進去，問告訴人是不是有人搶東西，她說
        對。對方車子開走時，伊就換機車追，並叫告訴人報警
        ，伊追到龍岡附近被對方發現，伊就掉頭趕快走，伊有
        提供車牌給警方等語（見偵查卷第88-89 頁）。
      2.於本院證述：伊於98年8 月15日接到告訴人黃湘桂電話
        ，口氣很緊張，說是有人要過去找她，類似有人要過去
        找她麻煩，而且馬上就到，剛好伊的工地在附近，伊就
        跟她說，有什麼事就打電話報警。伊接到告訴人黃湘桂
        電話約10分鐘內，就趕到「菁彩美容美體SPA 會館」對
        面，並未進入店內，有看到1 部車。伊有再打電話給告
        訴人，怕她在裡面發生事情。伊問告訴人現在怎樣情形
        ，後來電話沒有關，放在告訴人旁邊，伊聽到裡面在爭
        吵，伊不知道是誰，只聽到有1 個男生大聲叫，就是吼
        來吼去，有講到三字經，後面還有台語說「東西收收」
        ，伊也有聽到女生在尖叫，但是忘記尖叫內容，後來有
        看到有2 位男子手上拿很多袋子走出來，拿到後車廂，
        又看到2 個人走回店裡，接著後就3 個人走出來上車離
        開。伊之前在告訴人辦公室看過這些袋子，告訴人曾向
        伊提到袋內物品都是客戶精油、女孩子用的護膚、護臉
        、珍珠粉等物品。伊後來騎機車去追被告，伊有記下車
        牌等語（見同上卷第177 ─179 頁、第181 ─184 頁、
        第186 頁）大致相符。佐以證人蕭為峰當時所持用行動
        電話，於98年8 月15日16時10分26秒至17時19分21秒間
        ，與告訴人持用之手機門號，密集聯繫通話，亦有該亞
        太行動資料查詢單（見偵查卷第96頁背面）等情以觀，
        告訴人前開指訴、證述前開內容，及證人蕭為峰證述內
        容，應非杜撰，而可採信。
    (四)綜上事證，足見被告林明順為向告訴人黃湘桂請求清償欠
      款10萬元，於98年8 月15日某時，邀被告洪金寶及潘尚書
      ，由被告洪金寶駕車搭載被告林明順、潘尚書共同前往告
      訴人所經營之「菁彩美容美體SPA 舒療會館」索討債務。
      被告等3 人於同年月日17時許抵達後，進入店內大聲要求
      告訴人清償借款並敲擊吧台桌面，告訴人鑒於店面外鐵捲
      門尚未放下，與外面僅以玻璃門相隔，恐驚擾鄰人，而要
      被告林明順3 人隨其進入辦公室內商討。被告3 人隨同告
      訴人進入辦公室後，向被告林明順要求緩期清償，因被告
      林明順不同意，致協商無結果，被告林明順為保障其債權
      並迫使告訴人儘速清償借款，由被告林明順指示被告洪金
      寶、潘尚書2 人，將客戶留置在辦公室內架上由黃湘桂保
      管之保養品搬上車，以質押借款。告訴人為阻止渠等將客
      人放置在店內保養品搬走，以雙手阻擋，卻遭潘尚書以手
      將之揮離，告訴人復於被告3 人強行將辦公室內6 袋保養
      品自辦公室搬離時，以其身軀擋住門口不讓林明順3 人離
      去，仍遭被告潘尚書以手將其推開，被告3 人即以此強暴
      方式，將放置在辦公室內6 袋保養品搬上洪金寶所駕駛自
      用小客車內離去，妨害告訴人管領客人寄放之6 袋保養品
      之權利之事實，應堪認定。
    (五)另證人張子宜於本件案發當時已離職並未在場，羅靜婷當
      日雖在店內，惟於被告3 人進入店內時，外出購買便當，
      當場並未見到被告3 人，均經2 人於警詢、偵查、本院證
      述明確，則前開2 證人於警洵、偵查、本院審理時證述於
      98年8 月15日並未見到被告3 人，亦未見到被告3 人是否
      有強行將店內6 袋保養品搬走之證述，尚不足為被告有利
      之認定。
    (六)至告訴人於警詢、偵查中證述、本院指述：伊當時在辦公
      室，被告3 人進入辦公室後，把辦公室的門鎖上，不讓伊
      出去跟其他美容師說話，被告林明順、潘尚書不同意伊緩
      期清償，被告3 人就向伊表示如果伊不馬上寫下本票的話
      ，就毀掉店內一切物品，斯時被告潘尚書就用手要去毀掉
      店內物品，伊就用身體抵擋，被告潘尚書蓄意露出2 隻手
      臂的刺青及腰際間的刀子、態度兇惡，並將拳頭揮向伊身
      體，伊怕被打到，就閃開，伊懼怕店內產品遭對方毀損及
      怕被對方毆打，而簽下面額50萬元本票及借條、讓渡書，
      內容大概是本人如不歸還10萬元將以15萬元收購伊的店等
      語（見偵查卷第6 ─8 頁、第58─59頁、第110 、第12 7
      ）。然查：
      1.被告3 人進入告訴人所開設「菁彩美容美體SPA 會館」
        後要求告訴人清償債務，因被告林明順敲擊吧台桌面發
        出聲響，因該處所為生意場所，且店外鐵捲門沒有拉下
        來，只剩下玻璃門，左右鄰居都看的到，告訴人要求被
        告3 人隨其進入辦公室商談債務問題之事實，已如前述
        。
      2.而被告潘尚書進入辦公室後，為上廁所而短暫離開辦公
        室，再次進入辦公室時，見告訴人與被告林明順為清償
        債務一事發生爭執，故順勢將門帶上，並按下門上喇叭
        鎖，亦據告訴人證述如前，則被告潘尚書前開行為，應
        係防止他人進入辦公室之意，而無剝奪告訴人行動自由
        之主觀犯意甚明。且觀諸告訴人於本院證述告訴人與被
        告3 人交涉過程中，均未證述曾向被告3 人表示要離去
        ，而遭被告3 人阻止其離去之情形，甚而告訴人在被告
        3 人將辦公室架上客人留存保養品自辦公室搬往被告3
        人所駕乘之自小客車上時，仍得以身軀擋在辦公室門口
        阻止被告3 人離去等情以觀，告訴人指訴、證述其在辦
        公室內遭剝奪行動自由情節，疑有可疑。
      3.再有關當日告訴人是否有以恫嚇言詞、行為致告訴人心
        生畏佈而簽下本票、讓渡書乙節，為被告3 人堅決否認
        。而告訴人於本院審理時亦證稱：讓渡書係於借款時所
        簽，本票係被告林明順於本案發生前，自行到店內要求
        告訴人所簽發等語，則告訴人前開指訴、證述內容既為
        告訴人當庭更正如上，則告訴人指訴、證述98年12月15
        日因被告3 人對其有恫嚇言詞、行為，致告訴人心生畏
        佈而簽下本票、讓渡書情節，亦無可採。
    (七)綜上所述，被告3 人以強暴行為妨害告訴人行使權利之犯
      行，事證明確，洵堪認定，應予依法論罪科刑。
二、論罪科刑部分：
    (一)核被告林明順、洪金寶、潘尚書所為，係犯刑法第304 條
      第1 項強制罪。公訴意旨認構成同法第302 條第1 以非法
      方法剝奪人之行動自由，容有未洽。惟此部分之基本社會
      事實同一，爰依法變更起訴法條。
    (二)被告林明順、洪金寶、潘尚書所犯強制罪部分，有犯意聯
      絡及行為之分擔，為共同正犯。
    (三)被告林明順前於(1)93年間因傷害案件，經臺灣桃園地方法
      院於93年12月23日以93年度壢簡字第1535號判決判處有期
      徒刑3 月確定，於94年3 月22日易科罰金執行完畢；(2)於
      96年間因妨害性自主等罪，經臺灣臺北地方法院於96年12
      月10日以96年度訴字第1229號判決判處有期徒刑1 年6 月
      ，減為有期徒刑9 月確定，於97年12月13日執行完畢。洪
      金寶前於(1)96年間因妨害性自主案件，經臺灣桃園地方法
      院於96年1 月8 日以95年度訴字第1621號判決判處有期徒
      刑2 月確定；(2)於96年間因詐欺等罪，經臺灣板橋地方法
      院於96年7 月12日以96年度簡字第1702號判決處有期徒刑
      3 月確定，復經該院於96年7 月12日以96年度聲減字第69
      37號裁定減為有期徒刑1 月15日確定。上開(1)罪，經臺灣
      桃園地方法院於97年9 月8 日以97年度聲減字第882 號裁
      定減為有期徒刑1 月，與上開(2)罪，合併定應執行有期徒
      刑2 月，於98年6 月27日執行完畢等情，有臺灣高等法院
      被告2 人前案紀錄表在卷可參。被告林明順、洪金寶於受
      有期徒刑之執行完畢後，5 年以內故意再犯本件有期徒刑
      以上之罪，均為累犯，均應依刑法第47條第1 項之規定，
      分別加重其刑。
    (四)爰審酌被告林明順為向告訴人索討債務，不思循合法正當
      法律途徑解決紛爭，而夥同被告洪金寶、潘尚書3 人前往
      告訴人所開設之「菁彩美容美體SPA 會館」，於與告訴人
      協調未果後，被告林明順在告訴人反對情形下，仍指示被
      告洪金寶、潘尚書強行將辦公室保養品搬走，以質押借款
      ，且逼迫告訴人儘速清償借款。被告潘尚書亦於告訴人上
      前以手或身體阻擋之際，竟向告訴人揮拳，排除告訴人阻
      擋之行為，而妨害告訴人就前開物品管領權利之行使犯罪
      之動機、目的、手段、所生之危害，及被告3 人已與告訴
      人達成和解，有本院調解筆錄可按（見本院99訴69號卷第
      216 頁）等一切情狀，爰分別量處如主文所示之刑，並諭
      知易科罰金折算標準，以示懲儆。
    (五)末按被告3 人行為後，有關本案部分：1.刑法第41條規定
      於98年1 月21日經修正，自98年9 月1 日起施行，本次修
      正係針對被判處6 月以下有期徒刑及拘役確定之人，於執
      行時，本得聲請易科罰金，而未聲請易科罰金時，得改為
      聲請易服社會勞動，此乃檢察官執行時所應處理之事項，
      非係刑罰法律有變更，自毋庸為新舊法之比較；2.前開規
      定復於98年12月30日修正公布，並於99年1 月1 日生效施
      行，其中刑法第41條第1 項為求用語統一，將原「受六個
      月以下有期徒刑」修正為「受六月以下有期徒刑」，核僅
      屬文字之修正，亦無新舊法比較之問題，附此敘明。
三、沒收部分：
    按因犯罪所生或所得之物，以屬於犯罪行為人者為限，得沒
    收之，刑法第38條第1 項第3 款、第3 項定有明文。被告3
    人強行自告訴人店內搬走6 袋保養品，雖屬犯罪所得之物，
    惟非被告3 人所有，且已發還告訴人，依前揭說明，爰不為
    沒收之諭知。
據上論斷，應依刑事訴訟法第299 條第1 項前段、第300 條，刑
法第28條、第304 條第1 項、第47條第1 項、第41條第1 項前段
，刑法施行法第1 條之1 第1 項、第2 項前段，判決如主文。
本案經檢察官劉得為到庭執行職務。
中    華    民    國   100    年    1     月    26    日
                  刑事第四庭    審判長法  官  黃美文
                                      法  官  張詠晶
                                      法  官  邱玉汝
以上正本證明與原本無異。
如不服本判決應於收受判決後10日內向本院提出上訴書狀，並應
敘述具體理由。其未敘述上訴理由者，應於上訴期間屆滿後20日
內向本院補提理由書(均須按他造當事人之人數附繕本)「切勿逕
送上級法院」。
中    華    民    國   100    年    1     月    26    日
                                      書記官  田宜芳
附錄本案論罪科刑法條：
刑法第302條：
以強暴、脅迫使人行無義務之事或妨害人行使權利者，處三年以
下有期徒刑、拘役或三百元以下罰金。
前項之未遂犯罰之。